臺灣高等法院臺中分院刑事裁定　
110年度毒聲重字第344號
聲  請  人
即受裁定人  陳松宜





上列聲請人即受裁定人因違反毒品危害防制條例案件，對於本院
110年度毒抗字第1202號中華民國110年10月15日確定裁定，聲請
重新審理，本院裁定如下：
    主  文
重新審理之聲請駁回。
    理  由
一、聲請意旨略以：依學者研究顯示有無繼續施用毒品傾向評估
    標準中關於「毒品前科」、「毒品使用期間」、「非毒品相
    關前科」、「行為觀察」及「情緒及態度」等5項因素，與
    是否繼續施用毒品不具預測能力，故就此些項目之得分已與
    再度施用毒品之傾向預測不相關，法官於審查認定有無繼續
    施用毒品傾向時，當不受有無繼續施用毒品傾向評估標準所
    拘束，法院於判斷有無繼續施用毒品傾向，需實質依受觀察
    、勒戒者關於「短期再犯」、「戒斷症狀」、「多重藥物使
    用」、「注射使用」、「社會功能」及「支持系統」等因素
    加以評估。聲請人即受裁定人陳松宜（下稱聲請人）係主動
    向警方自首，且於觀察、勒戒期間已澈底戒除毒癮，平日與
    家人同住，本身有正當工作，觀察、勒戒期間家人亦固定前
    來探視，足見聲請人社會功能、支持系統均屬健全，本件有
    無繼續施用毒品傾向證明書所附評估標準紀錄表認聲請人有
    繼續施用毒品之傾向，究竟憑據為何，尚有詳予調查之必要
    ，原裁定漏未考量上開因素，也未實質審查有無繼續施用毒
    品傾向之評估標準之不當，逕以該評估表認聲請人有繼續施
    用毒品傾向，並准予強制戒治，適用法規顯然有誤，且足以
    影響裁定之結果，爰依法請求重新審理等語。
二、按觀察、勒戒及強制戒治之裁定確定後，有毒品危害防制條
    例第20條之1第1項第1至6款情形之一，認為應不施以觀察、
    勒戒或強制戒治者，受觀察、勒戒或強制戒治處分之人，或
    其法定代理人、配偶，或檢察官得以書狀敘述理由，聲請原
    裁定確定法院重新審理。聲請重新審理，應於裁定確定後30
    日內提起。但聲請之事由，知悉在後者，自知悉之日起算。
    毒品危害防制條例第20條之1第1項、第2項分別定有明文。
    查本件聲請人因施用第一、二級毒品案件，前經臺灣臺中地
    方法院以110年度毒聲字第143號裁定送觀察、勒戒後，認有
    繼續施用毒品之傾向，再經該院於民國110年9月27日以110
    年度毒聲字第1224號裁定令入戒治處所強制戒治，其期間為
    6個月以上，至無繼續強制戒治之必要為止，但最長不得逾1
    年。聲請人不服，向本院提起抗告，經本院於110年10月15
    日以110年度毒抗字第1202號裁定駁回抗告，且因不得再抗
    告而確定在案。聲請人乃於110年11月4日向本院提出「聲請
    重新審理狀」，有刑事聲請重新審理狀上之本院收件章足憑
    ，尚未逾毒品危害防制條例第20條之1第2項前段所定應於裁
    定確定後30日內提起之法定期限，先予敘明。
三、按觀察、勒戒及強制戒治之裁定確定後，有下列情形之一，
    認為應不施以觀察、勒戒或強制戒治者，受觀察、勒戒或強
    制戒治處分之人，或其法定代理人、配偶，或檢察官得以書
    狀敘述理由，聲請原裁定確定法院重新審理：㈠適用法規顯
    有錯誤，並足以影響裁定之結果者，毒品危害防制條例第20
    條之1第1項第1款定有明文。另按受處分人有無「繼續施用
    毒品傾向」，係依具體個案之臨床實務及相關事證等情綜合
    判定，有其相當之專業依據及標準，且涉及專門醫學，又衡
    酌強制戒治之目的，係為協助施用毒品者戒斷毒品之心癮及
    身癮所為之保安處分類型，而該評估標準係適用於每一位受
    觀察、勒戒處分之人，具一致性、普遍性、客觀性，倘其評
    估由形式上觀察，無擅斷或濫權等明顯不當之情事，法院宜
    予尊重。而依法務部110年3月26日法矯字第11006001760號
    函檢送修正之「有無繼續施用毒品傾向評估標準紀錄表」及
    評估標準說明手冊中，已將評估標準分別列出「前科紀錄與
    行為表現」、「臨床評估」、「社會穩定度」等項目，並於
    各項下均區分「靜態因子」與「動態因子」，再詳列與各項
    因子具有關聯性之具體事實及對應配分，用以避免僅因評估
    者一己之主觀印象好惡致失其公正，或偏重單一事件影響而
    過度評價，誠屬落實禁絕毒害之刑事政策所必要、且兼顧客
    觀性與專業性之量化結果。矯正機關若已逐一按照上揭標準
    及說明完成各項給分，倘無明顯重大瑕疵或欠缺形式上之合
    法要件，法院對此專業評估結果即不應過度介入審查；如若
    不然，豈非形同以司法機關之書面審閱，取代第一線矯正及
    醫護人員之實際觀察與專業判斷？當非所宜。
四、準此以言，臺灣臺中地方法院110年度毒聲字第1224號裁定
    及本院110年度毒抗字第1202號裁定，均係參諸法務部矯正
    署臺中戒治所110年9月15日中戒所衛字第11010006230號函
    所檢送之「有無繼續施用毒品傾向評估標準紀錄表」及「有
    無繼續施用毒品傾向證明書」（見毒偵189卷第265至269頁
    ），最終作成准予強制戒治之裁定，經本院調取上開卷宗核
    閱審查結果，並無任何欠缺形式合法性或明顯重大瑕疵之特
    殊情形，依照前揭說明，本院對此判斷結果應予適度之尊重
    。聲請人認其自首施用毒品犯行，且有正當工作，平日與家
    人同住，觀察勒戒期間家人亦固定前來探視，認其社會功能
    、支持系統健全。然聲請人於109年4月22日9時許為警採尿
    前96小時內某時，在不詳地點施用第一、二級毒品犯行，係
    於104年4月22日0時53分許，在臺中市○○區○○路0段000號之2
    居處內，因來訪友人發生昏迷情形，聲請人電請119專線請
    求救護人員到場急救，處理員警到場時經聲請人同意執行搜
    索後，扣得含有甲基安非他命殘渣之吸食器、注射針筒等物
    ，經聲請人同意採尿，送驗結果呈現可待因、嗎啡、甲基安
    非他命、安非他命陽性反應等情，業經本院調閱臺灣臺中地
    方檢察署110年度戒執一字第138號卷宗全卷（含偵查卷）核
    閱無誤，故聲請人本案犯行並不符合自首要件。又聲請人所
    述有正當工作，平日與家人同住，觀察勒戒期間家人亦固定
    前來探視等情，均已於有無繼續施用毒品傾向評估標準紀錄
    表中納入考量評估，自難認原確定裁定有何適用法律顯有錯
    誤或其他重新審理之法定事由。聲請人認定該評估標準不當
    亦屬無據，難認可採。
五、綜上所述，原確定裁定以聲請人有繼續施用毒品之傾向，駁
    回聲請人之抗告，經核並無不當。聲請人未提出其他有利事
    證足以推翻或動搖原確定裁定之結論，聲請人徒執前詞指摘
    原確定裁定不當，並聲請重新審理，自無理由，應予駁回。
    聲請意旨復未敘明原確定裁定有何符合其他各款所定重新審
    理事由之情形，其本件聲請重新審理與法均有未合。
六、綜上所述，聲請人所執各項聲請意旨，客觀上尚難認為足以
    動搖本院原確定裁定所認定之事實，核與毒品危害防制條例
    第20條之1第1項所規定重新審理之規定相悖，其所為重新審
    理之聲請，為無理由，應予駁回。
據上論斷，應依毒品危害防制條例第20條之1第4項前段，裁定如
主文。　　　　
中　　華　　民　　國　　110 　年　　11　　月　　17　　日
            刑事第三庭    審判長法　官  楊  真  明
　　　　　　　　　　　　        法　官  李  明  鴻
　　　　　　　　　　　　　      法　官  楊  欣  怡
以上正本證明與原本無異。
不得抗告。
                                書記官  孫  銘  宏
　　　　　　　　　　　　　　　　
中　　華　　民　　國　　110 　年　　11　　月　　17　　日